臺灣臺中地方法院刑事判決　　　　　 96年度中簡上字第626號
上　訴　人　臺灣臺中地方法院檢察署檢察官
被　　　告　乙○○
　　　　　　　　　　　號
　　　　　　　　　　（另案在臺灣臺中監獄臺中分監執行中）
上列上訴人因被告詐欺案件，不服本院中華民國96年5月8日96年
度中簡字第1391號第一審簡易判決（聲請簡易判決處刑及併案審
理案號：96年度偵字第9163號、第9880號），提起上訴，暨移送
併案審理（96年度偵字第13259號、第13026號、第22353號），
本院管轄之第二審合議庭判決如下：
    主    文
原判決撤銷。
乙○○幫助意圖為自己不法之所有，以詐術使人將本人之物交付
，累犯，處有期徒刑陸月，減為有期徒刑月，如易科罰金，以
新臺幣壹仟元折算壹日。
    犯罪事實
一、乙○○曾於民國九十三年間因施用第一級毒品案件，經本院
    判處有期徒刑八月確定，於九十三年十二月三十一日縮短刑
    期執行完畢。詎乙○○猶不知悔改，其依一般社會通念，得
    預見將金融帳戶供他人使用，他人可能以該金融帳戶遂行財
    產上犯罪之目的，且取得他人存摺之目的在於收取贓物及掩
    飾犯行不易遭人追查，因失業中急需用錢，竟不顧他人所可
    能遭詐害之危險，仍以縱若有人持以犯罪亦無違反本意之不
    確定幫助詐欺犯意，於九十五年十一月間某日，在臺中市○
    ○區○○路二四七號「合作金庫商業銀行太原分行（下稱合
    庫太原分行）」前，將其向合庫太原分行所申請之帳號0000
    000000000號帳戶及其他三家金融機構之存摺、提款卡及提
    款卡密碼，以每十日租金合計新臺幣（下同）二千元之代價
    ，出租予真實姓名年籍不詳綽號「阿杰」之成年男子，容任
    他人作為詐欺取財之工具。嗣詐欺集團自綽號「阿杰」處取
    得乙○○上開合庫太原分行帳戶之存摺、提款卡及提款卡密
    碼後，果意圖為自己不法之所有，先後為下列詐欺取財之行
    為：
(一)、於九十五年十一月二十八日下午五時五十分許，該詐騙集團
    自稱「何先生」之男子撥打電話給陳恩茂，向陳恩茂詐稱：
    須取消約定轉帳帳號等語，致陳恩茂陷於錯誤，而至屏東縣
    內埔鄉○○村○○路一號之內埔學府郵局，依「何先生」之
    指示操作自動櫃員機後，因而匯款一萬一千五百十七元至乙
    ○○上開合庫太原分行帳戶內。
(二)、於九十五年十一月二十八日下午六時四十分許，該詐騙集團
    成員撥打電話予甲○○，自稱係網路「蝦ａ伊集院」網站之
    陳小姐，向甲○○詐稱：甲○○之前在該網站交易，於轉帳
    時不慎設定成分期付款，要甲○○至自動櫃員機以英文模式
    操作取消云云，致甲○○陷於錯誤，乃至臺南市成大郵局之
    自動櫃員機操作，因而匯出一萬零一百零一元至乙○○上開
    合庫太原分行帳戶內。
(三)、於九十五年十一月二十八日某時，該詐騙集團成員撥打電話
    予劉彥君，向劉彥君詐稱：劉彥君消費匯款帳戶為約定轉帳
    帳戶，每個月會固定扣款，要劉彥君至自動櫃員機以英文模
    式操作取消云云，致劉彥君陷於錯誤，而於同日晚上七時許
    ，至臺北縣中和市○○街四四二號之南勢角郵局，依指示操
    作自動櫃員機，因而匯出二萬九千九百八十九元至乙○○之
    上開合庫太原分行帳戶內。
(四)、於九十五年十一月二十八日晚上七時許，該詐騙集團自稱「
    陳主任」之男子，撥打電話予麥世昕，佯稱：麥世昕以前之
    網路購物帳號設定為約定轉帳帳號，要麥世昕至提款機取消
    設定云云，致麥世昕陷於錯誤，至於同日晚上七時四十七分
    許，至臺南市○區○○路一號（成功大學內）之自動櫃員機
    ，依指示操作，因而將一萬二千二百三十三元匯入乙○○之
    上開合庫太原分行帳戶內。
(五)、於九十五年十一月二十八日晚上八時許，該詐騙集團成員即
    撥打電話予林姿伶，佯稱：林姿伶先前上網購物時，因轉帳
    設定錯誤，帳號變成約定帳號，導致林姿伶母親之帳戶會按
    月扣款，要求林伊伶取消變更云云，致林姿伶陷於錯誤，而
    於同日晚間九時許，持其母親任芳儀之提款卡至臺北市大安
    區○○○路○段一七Ｏ巷九號之郵局內，依指示以自動櫃員
    機操作，因而將一萬二千二百零八元匯入乙○○之上開合庫
    太原分行帳戶內。
    嗣因甲○○、劉彥君、林姿伶、麥世昕及陳恩茂查覺受騙，
    分別報警後而循線查獲。
二、案經臺中市警察局第五分局報請臺灣臺中地方法院檢察署檢
    察官聲請以簡易判決處刑及移送併案審理。
    理　　由
一、訊據被告乙○○對於上開犯罪事實坦承不諱，核與被害人甲
    ○○、劉彥君、林姿伶、麥世昕及陳恩茂於警詢時指訴之情
    節相符，並有被告上開合庫太原分行帳戶之開戶資料及交易
    資料查詢單各一份、被害人林姿伶提出之郵局存摺明細一份
    及被害人甲○○、劉彥君、麥世昕、陳恩茂之轉帳交易明細
    表各一份附於警卷可稽。且按一般社會常情，欲使用金融卡
    領取款項者，須於金融機構設置之自動櫃員機上依指令操作
    ，並輸入正確之密碼，方可順利領得款項，由此可見，如非
    經帳戶所有人同意、授權而告知金融卡密碼等情況，單純持
    有金融卡之人，欲隨機輸入號碼而領取款項之機會，以目前
    金融卡六位密碼之設計，不法之人任意輸入號碼而與正確之
    密碼相符者，機率微乎其微，且詐騙集團於行騙之際，若非
    確定該帳戶所有人不會報警或掛失止付，該集團成員應不至
    於以該帳戶從事詐欺取財之用，以免遭警循線查獲而徒勞無
    功。益徵被告確有將其上開合庫太原分行帳戶之存摺、提款
    卡及提款卡密碼提供給詐欺集團成員使用甚明。復按刑法上
    之故意，分為直接故意（確定故意）與間接故意（不確定故
    意），「行為人對於構成犯罪之事實，明知並有意使其發生
    者」為直接故意；「行為人對於構成犯罪之事實，預見其發
    生而其發生並不違背其本意者」為間接故意。且幫助犯之成
    立，以行為人主觀上認識被幫助者正欲從事犯罪或係正在從
    事犯罪，且該犯罪有既遂之可能，而其行為足以幫助他人實
    現構成要件者，即具有幫助故意，並不以行為人確知被幫助
    者係犯何罪名為必要。而在金融機關開設帳戶，請領存摺、
    提款卡之事，係針對個人身分之社會信用而予資金流通，具
    有強烈之屬人性，且今日一般人至金融機關如銀行、郵局等
    開設帳戶並非難事，苟非供洗錢或犯罪等不法目的，依一般
    社會經驗法則判斷，實無必要隱匿自己名義之帳戶，而無故
    借用他人帳戶使用。況近來詐騙集團詐欺取財之犯罪類型層
    出不窮，該等犯罪，多數均係利用他人帳戶作為詐欺取財之
    出入帳戶，並經媒體廣為披載，被告為智慮成熟之人，縱使
    並不確知其交付帳戶對象犯罪行為之具體內容，然上開犯罪
    型態既為現今社會犯罪常態之一，對其帳戶至少將遭人作為
    詐欺取財犯行所得財物匯入及提領之工具使用，當為被告所
    可能預見，而該帳戶嗣確供他人犯罪之用，並不違背被告之
    本意，被告應具備幫助詐欺取財之不確定故意。被告之自白
    核與事實相符，事證明確，其犯行洵堪認定。
二、查被告提供金融帳戶存摺、提款卡及提款卡密碼給詐騙集團
    成員使用，詐騙集團成員並持以向被害人甲○○、劉彥君、
    林姿伶、麥世昕及陳恩茂詐騙，其係以幫助他人犯罪之意思
    ，參與實施犯罪構成要件以外之行為，核屬詐欺取財罪之幫
    助犯。故核被告所為，均係犯刑法第三十條第一項、第三百
    三十九條第一項之幫助詐欺取財罪。被告以一幫助行為，同
    時侵害多數被害人之財產法益，並觸犯數幫助詐欺取財罪名
    ，為同種想像競合犯，應依刑法第五十五條前段規定，從一
    情節較重者處斷（即被害人劉彥君被詐騙之幫助詐欺取財罪
    ）。被告幫助詐騙集團向被害人甲○○、劉彥君、麥世昕及
    陳恩茂詐騙之犯罪事實，雖未據公訴人起訴，惟與已起訴之
    有罪部分，具有想像競合犯之裁判上一罪關係，為起訴效力
    所及，本院自得一併加以審理。被告幫助他人實行犯罪行為
    ，為幫助犯，應依刑法第三十條第二項之規定減輕其刑。查
    被告曾於九十三年間因施用第一級毒品案件，經本院判處有
    期徒刑八月確定，於九十三年十二月三十一日縮短刑期執行
    完畢，此有臺灣高等法院被告前案紀錄表及臺灣臺中地方法
    院檢察署刑案資料查註紀錄表在卷可按，其於受有期徒刑之
    執行完畢後，五年以內故意再犯本件有期徒刑以上之罪，為
    累犯，應依刑法第四十七條第一項之規定加重其刑。並先加
    重後減輕其刑。原審認被告犯罪事證明確，予以論罪科刑，
    固非無見。惟查：(一)、原審未及審酌被告幫助詐騙集團向被
    害人劉彥君、麥世昕及陳恩茂詐欺取財之部分犯罪事實，尚
    有未合。(二)、被告行為後，為紀念解除戒嚴二十週年，予罪
    犯更新向善之機，而制定「中華民國九十六年罪犯減刑條例
    」，經總統於九十六年七月四日公布，並於同月十六日施行
    ；被告犯罪時間在九十六年四月二十四日以前，所犯合於減
    刑條件，原審未及適用該條例對被告減刑，自有未洽。檢察
    官之上訴為有理由，自應由本院予以撤銷改判。爰審酌被告
    犯罪之動機、目的、手段、其品行及智識程度、被害人共有
    五人，受詐騙之金額為七萬六千餘元、及其犯後坦承犯行，
    態度良好等一切情狀，量處如主文第二項所示之宣告刑有期
    徒刑六月；又被告之上開犯罪時間係於九十六年四月二十四
    日以前，符合中華民國九十六年罪犯減刑條例第二條第一項
    第三款規定之減刑條件，應依法減其宣告刑二分之一，並就
    減得之刑諭知易科罰金之折算標準。
據上論斷，應依刑事訴訟法第四百五十五條之一第一項、第三項
、第三百六十九條第一項前段，刑法第三十條第一項、第二項、
第三百三十九條第一項、第五十五條前段、第四十七條第一項、
第四十一條第一項前段，刑法施行法第一條之一，中華民國九十
六年罪犯減刑條例第二條第一項第三款、第七條、第九條，判決
如主文。
本案經檢察官張桂芳到庭執行職務。
中　　華　　民　　國　　96　　年　　10　　月　　25　　日
                  刑事第八庭  審判長法  官  林慧英
                                    法　官  戴嘉慧
                                    法　官  簡源希
上為正本係照原本作成
本件不得上訴
                                    書記官  張雅慧
中　　華　　民　　國　　96　　年　　10　　月　　25　　日
附錄論罪科刑法條：
刑法第三百三十九條第一項
意圖為自己或第三人不法之所有，以詐術使人將本人或第三人之
物交付者，處五年以下有期徒刑、拘役或科或併科一千元以下罰
金。
